臺北高等行政法院判決
　　　　　　　　　　　　　　　93年度簡字第01194號
原　　　告　詮禾實業有限公司
代　表　人　甲○○
被　　　告　財政部臺北市國稅局
代　表　人　張盛和（局長）
訴訟代理人　乙○○
上列當事人間因稅捐稽徵法事件，原告不服臺北市政府中華民國
92年3月13日府訴字第09128740300號訴願決定，提起行政訴訟。
本院判決如左：
　　主  文
原告之訴駁回。
訴訟費用由原告負擔。
　　事實及理由
一、原告主張於民國（下同）86年8月至87年10月間，銷售新台
    幣（下同）3,201,199元（不含稅）之鋼筋，已開立ＫＧ
    00000000、ＪＬ00000000、ＬＣ00000000、ＬＣ
    00000000、ＬＣ00000000、ＬＣ00000000、ＰＦ00000000、
    ＰＦ00000000、ＰＦ00000000、ＲＫ00000000、ＰＦ
    00000000、ＱＨ00000000、ＱＨ00000000等銷售發票（下稱
    系爭發票）13紙，且交付實際交易對象欽國營造股份有限公
    司（下稱欽國公司），並依法申報及納稅。原告簽訂合約之
    對象為欽國公司，臺北市○○區○○路1段138號工地（下稱
    系爭工地）所有標示，包括安全圍籬、建築執照、使用執照
    、施工標示牌等之營造廠商亦為欽國公司。原告銷售之鋼筋
    ，均正常運送至工地，交易過程並無不法。台北市稅捐稽徵
    處（下稱原處分機關）卻認為，原告交易對象為九重天建設
    有限公司（下稱九重天公司），依稅捐稽徵法第44條規定，
    按原告未依法給與憑證之總額，處百分之五即160,059元罰
    鍰之處分。蓋九重天公司係一建設公司，其登記業務為「一
    、委託營造廠商興建商業大樓住宅出租出售業務。二、有關
    建築材料之買賣及進出口業務。」。故該公司僅能從事出資
    、開發、規劃、設計或與地主合建及銷售等有關業務，雖係
    建物申請相關建、使照之起造人之一，但不得從事營造，須
    委託營造廠商興建。至該公司與欽國公司係委託興建或出借
    牌照，及財務間相互往來之關係為何，非屬原告查證之責任
    。原告所屬業務人員僅負責接洽業務，並將貨物運抵工地。
    貨款能如期收回，無呆帳之發生，即屬交易完成。原告於交
    易時，已依統一發票使用辦法，開立發票交付買受人欽國公
    司執憑，且已申報及繳稅，並無不法及逃漏稅捐云云，並提
    出九重天公司基本資料、臺北市工務局使用執照附表、使用
    執照存根等件影本為證。
    聲明：訴願決定、復查決定暨原處分均撤銷。訴訟費用由被
    告負擔。
二、被告辯稱：
    (一)據調查局南部機動工作組（下稱南機組）89年8月30日詢
      問欽國公司之負責人李富國（下稱李君）之調查筆錄供述
      內容所載，其自承「鳳山龍山寺觀音文化大樓、千興建設
      商業綜合大樓、亨鼎建設大統名人街等工程是欽國公司實
      際承作發包外，其餘均是欽國公司借牌給業主承作並收取
      借牌費用…。業主借牌後即自行發包，欽國公司僅負責申
      請使照、建照及土木技師簽證，並未實際承作，至於統一
      發票則係由業主自行向下包蒐集後郵寄交給欽國公司作為
      進項扣抵，而欽國公司則依業主所要求之金額、品名、日
      期開立統一發票給業主」；南機組89年8月22日詢問欽國
      公司會計楊麗之調查筆錄供述內容所載，其供明「欽國公
      司虛開發票給借牌公司後，借牌公司會依發票金額開立付
      款支票存入該公司之銀行帳戶，假造借牌公司付款給欽國
      公司之證明」。
    (二)另南機組以89年12月14日（89）南機法字第20664號移送
      書，移送臺灣高雄地方法院檢察署偵辦之移送意旨略謂，
      李君基於自己不法所有之犯意，自84年起至88年間連續將
      欽國之營業執照出借與寶濟醫院等公司或個人，而以欽國
      公司為名義上承攬人，由借牌者（即實際承作人）蒐集發
      票後郵寄給李君作為進項扣抵，並由李君依借牌者所要求
      之金額、品名、日期開立銷項發票給對方，藉此幫助實際
      承作人逃漏稅捐，而收取借牌費用。依上開移送書內容，
      欽國公司僅係出借營造牌照予九重天公司，並非實際承包
      工程廠商，原告自稱與本件工地主任簽訂合約，則其實際
      交易對象應為承建廠商九重天公司，且查原告銷售鋼筋等
      貨物運送至系爭工地，該建物之起造人為九重天公司，益
      證原告與欽國公司無交易之事實。
    (三)又原告開立發票與欽國公司，而所收貨款支票之發票人係
      黃李美麗及洪張寶桂，並非欽國公司；且系爭支票均未經
      欽國公司背書。另調閱所得稅檔，該二人並未支領欽國公
      司之薪資，足證非欽國公司之員工。而原處分機關經函請
      黃李美麗及洪張寶桂到原處分機關處說明，僅黃李美麗委
      託其配偶黃根枝到市稅處說明，其雖稱「…欽國營造股份
      有限公司臺北業務部負責人朱占揚借開黃李美麗支票支付
      與詮禾實業有限公司，…。」，惟黃根枝為九重天公司股
      東之一，且欽國公司為一出借牌造公司，並未實際承造工
      程，何需向九重天公司股東配偶借用支票，非但顯不合常
      情，亦係迴護之詞。另九重天公司因涉同違章案情，不服
      原處分機關罰鍰處分，申請復查乙節，業經原處分機關以
      91 年7月24日北市稽法乙字第09162317500號復查決定：
      「復查駁回。」。是原核定罰鍰處分，揆諸首揭法令規定
      ，並無違誤，請續予維持等語，並提出南機組90年1月2日
      （90）南機法字第20001號函檢附之調查筆錄計5份、南機
      組查扣欽國公司完工工程明細表、財政部財稅資料中心列
      印之專案申請調檔統一發票查核清單與市稅處稽核報告書
      等件影本為證。
    聲明：原告之訴駁回。訴訟費用由原告負擔。
三、程序方面：
    營業稅本屬國稅而委託各縣市稅捐稽徵處代徵，惟自92年1
    月1日起移回財政部所屬各地區國稅局自行稽徵，本件被告
    亦已聲明承受訴訟，有其提出承受訴訟之書狀附卷可稽，核
    無不合，先予明。
四、實體方面：
    (一)按「營利事業依法規定應給與他人憑證而未給與，應自他
      人取得憑證而未取得，或應保存憑證而未保存者，應就其
      未給與憑證、未取得憑證或未保存憑證，經查明認定之總
      額，處百分之五罰鍰。」，稅捐稽徵法第44條定有明文；
      又「對外營業事項之發生，營利事業應於發生時自他人取
      得原始憑證，如進貨發票，或給與他人原始憑證，如銷貨
      發票。」，稅捐稽徵機關管理營利事業會計帳簿憑證辦法
      第21條第1項前段，亦設有規定。
    (二)查原告於86年8月至87年10月間銷售鋼筋，金額計
      3,201,199元（不含稅），並開立系爭發票予欽國公司，
      經原處分機關以未依規定開立予實際交易對象九重天公司
      為由，依稅捐稽徵法第44條規定，按原告未依法給與憑證
      之總額處百分之五罰鍰，金額計160,059元等情，有原處
      分書、復查決定書及各該函可證，且為兩造所不爭，堪認
      為實。
    (三)次按「人民違反法律上之義務而應受行政罰之行為，法律
      無特別規定時，雖不以出於故意為必要，仍須以過失為其
      責任條件。但應受行政罰之行為，僅須違反禁止規定或作
      為義務，而不以發生損害或危險為其要件者，推定為有過
      失，於行為人不能舉證證明自己無過失時，即應受處罰。
      …」，司法院大法官會議釋字第275號著有解釋。是人民
      違反法律上之義務而應受行政罰之行為，係以過失為其責
      任條件。本件原告雖訴稱，簽訂合約之對象為欽國公司，
      系爭工地標示之營造廠商亦均為欽國公司，原告銷售之鋼
      筋均正常運送至工地，此交易過程並無不法云云，資為爭
      議。惟查，本件交易往來，原告所收之貨款支票，係由訴
      外人黃李美麗及洪張寶桂等個人所開立之支票，載明憑票
      支付原告，並無欽國公司之背書；又該2人並未支領欽國
      公司之薪資，非屬該公司之員工，訴外人黃李美麗且為九
      重天公司股東黃根枝之配偶等情，有彰化銀行永和分行及
      安泰銀行汀州分行提供之票據、黃李美麗及洪張寶桂綜合
      所得稅各類所得資料查詢電腦畫面並戶政連線戶籍資料等
      件影本附被告卷可稽。又系爭工地之建物起造人為九重天
      公司一節，亦有原告提出之臺北市工務局使用執照存根影
      本可證（見本件案卷第八頁）。綜上事證足認，原告將發
      票開予欽國公司，縱非故意，亦難謂無過失；揆諸上開司
      法院大法官會議之解釋，仍應依法受罰。
    (四)從而，原處分機關依首揭規定，以原告未依法給與實際交
      易對象憑證總額，處百分之五罰鍰，計160,059元，並無
      違誤。原處分、復查及訴願決定，於法均無不合，應予維
      持。原告仍執前詞，訴請撤銷，為無理由，應予駁回。爰
      不經言詞辯論為之。
據上論結，本件原告之訴為無理由，依行政訴訟法第236條、第
233條第1項、第98條第3項前段，判決如主文。
中　　華　　民　　國　　94　　年　 　1　　月　 21  　 日
                  　　　　 第二庭　法　官  鄭忠仁
上為正本係照原本作成。
本件以訴訟事件所涉及之法律見解具有原則性者為限，始得於本
判決送達後20日內向本院提出上訴狀並表明上訴理由，如已於本
判決宣示後送達前提起上訴者，應於判決送達後20日內補具上訴
理由（均按他造人數附繕本），且經最高行政法院許可後方得上
訴。
中　　華　　民　　國　　94　　年　 　1　　月　 21  　 日
 　　  　　　　　　　   　　　     書記官  蕭純純
